【裁判字號】    98,交聲,4603
【裁判日期】    981221
【裁判案由】    聲明異議
【裁判全文】
臺灣臺中地方法院交通事件裁定        98年度交聲字第4603號
原處分機關  交通部公路總局臺中區監理所臺中市監理站
異  議  人
即受處分人  甲○○
上列聲明異議人因違反道路交通管理處罰條例案件，對於交通部
公路總局臺中區監理所臺中市監理站於中華民國98年12月9日所
為之裁監稽違字第裁61-GE0000000號處分聲明異議，本院裁定如
下：
    主    文
原處分關於吊扣汽車駕駛執照（即普通大客車駕駛執照）拾貳個
月部分撤銷。
前項撤銷部分不罰。
    理    由
一、原處分機關略以：聲明異議人即受處分人甲○○（下稱異議
    人）於民國98年1月28日1時14分許，駕駛車牌號碼JPN-487
    號重機車，在臺中市長生巷28號前，因「酒後駕車，經呼氣
    酒精測定值為每公升0.94毫克」違規，為臺中市警察局第五
    分局四平派出所員警以中市警交字第GE0000000號通知單舉
    發，嗣經原處分機關於98年12月9日依道路交通管理處罰條
    例第35條第1項第1款及違反道路交通管理事件統一裁罰基準
    及處理細則第43條、第44條及第67條規定，以裁監稽違字第
    裁61-GE0000000號處分書，裁處吊扣汽車駕駛執照12個月，
    施以道安講習（罰鍰部分另經法院刑事判決在案，無須再予
    繳納），依法並無違誤等語。
二、聲明異議意旨略以：異議人因機車酒駕被吊扣大客車駕照，
    將影響異議人之生計，爰聲明異議等語。
三、按汽車駕駛人飲用酒類或其他類似物後，其吐氣所含酒精濃
    度超過每公升0.25毫克，不得駕車；駕駛汽車經測試檢定酒
    精濃度超過規定標準者，處新臺幣15000元以上60000元以下
    罰鍰，並當場移置保管其車輛及吊扣其駕駛執照1年，道路
    交通安全規則第114條第2款、道路交通管理處罰條例第35條
    第1項第1款分別定有明文。復按道路交通管理處罰條例第68
    條業於94年12月14日修正，並自95年3月1日施行，修正前之
    道路交通管理處罰條例第68條規定：「汽車駕駛人，因違反
    本條例及道路交通安全規則之規定，受【吊扣或】吊銷駕駛
    執照處分時，【吊扣或】吊銷其持有各級車類之駕駛執照。
    」，而修正後之道路交通管理處罰條例第68條規定：「汽車
    駕駛人，因違反本條例及道路交通安全規則之規定，受吊銷
    駕駛執照處分時，吊銷其持有各級車類之駕駛執照。」，其
    立法理由略以：「原條文將違法或違規駕駛人所持有各級車
    輛之駕駛執照一併吊扣或吊銷施之過酷，影響人民工作及生
    活過鉅，爰修正之。」等語，又最後通過之修正條文，係將
    道路交通管理處罰條例第68條原有條文中之【吊扣或】三字
    刪除等情，有立法院交通管理委員會94年10月5日台立交字
    0942400153號函及函附道路交通管理處罰條例第68條條文對
    照表在卷可稽（詳見立法院公報第94卷第70期第136頁至第
    142頁），是依修正後道路交通管理處罰條例第68條之規定
    ，受吊扣駕駛執照處分時，不再吊扣其持有各級車類之駕駛
    執照，僅於受吊銷駕駛執照處分時，始吊銷其持有各級車類
    之駕駛執照（臺灣高等法院臺中分院96年度交抗字第136號
    裁定意旨亦同此見解供參）。
四、經查：
（一）本件異議人前揭交通違規事實，經臺中縣警察局第四分局
      以上開舉發違反道路交通管理事件通知單依法舉發，並經
      原處分機關以上開裁決書裁罰在案，且為異議人所不爭執
      ，是其前揭違規行為堪以認定。又異議人無重型機車駕駛
      執照（其重型機車駕駛執照遭吊銷，吊銷期間自96年1月8
      日起至99年1月7日止），而有普通大客車駕駛執照，此有
      異議人之機車、汽車駕照基本資料各1份附卷可考，合先
      敘明。
（二）惟核異議人之違規行為係發生於98年1月28日，自應依修
      正後之道路交通管理處罰條例第68條裁處。且修正後道路
      交通管理處罰條例第68條之規定，既將「吊扣」等字刪除
      ，是依前開說明，駕駛人受吊扣駕駛執照處分時，不再吊
      扣其持有各級車類之駕駛執照，故原處分機關於作成吊扣
      駕駛執照處分時，應就行為人所應吊扣之駕駛執照種類予
      以限定，始符合依法行政原則。是依前述異議人依法所受
      之處分應為限制其駕駛重機車之權利。而異議人持有之駕
      駛執照為普通大客車駕駛執照，又其重型機車駕駛執照已
      遭吊銷，自無從繳交重型機車駕駛執照可供吊扣，若因異
      議人無重型機車駕駛執照可供吊扣，而吊扣異議人之大客
      車駕駛執照，此舉顯然將剝奪異議人駕駛大客車之權利，
      對異議人之工作權造成極大之損害，復與現行之道路交通
      管理處罰條例第68條之規定未合。再者，依法本不得以普
      通大客車駕駛執照駕駛重型機車，故並不因吊扣普通大客
      車駕駛執照而達到限制駕駛人繼續騎乘重型機車之目的。
      又上開處置方式，雖可能產生無照駕駛之駕駛人，反而較
      有照駕駛之駕駛人，得受有無需受吊扣駕駛執照處罰利益
      之疑慮，然本院審酌「行政行為，採取之方法所造成之損
      害不得與欲達成目的之利益顯失均衡」，乃行政程序法第
      7條第3款所明定，而若於上開情形下吊扣駕駛人各級車類
      之駕駛執照，雖可達成完全杜絕駕駛人繼續酒醉駕車之目
      的，惟亦同時造成剝奪駕駛人駕駛各級車類車輛之結果，
      甚而使職業駕駛人之生計遭受影響，而如此所造成之損害
      ，已與欲達成目的之利益顯失均衡，是異議人此部分異議
      理由，自屬可採。綜上，本件異議人之異議，為有理由，
      爰撤銷原處分關於「吊扣汽車駕駛執照12個月（指異議人
      所領有之普通大客車駕駛執照）」部分，並就撤銷部分改
      諭知不罰。
（三）又本件異議人駕駛重機車時酒精濃度超過規定標準之違規
      行為，事證明確，已如前述，則原處分機關就此依道路交
      通管理處罰條例第35條第1項第1款對異議人施以道安講習
      部分，核無不當，且異議人就此部分並未聲明為異議，乃
      不在本院審理之範圍，併此敘明。至於公路機關因汽車駕
      駛人重型機車駕駛執照遭吊銷，無從繳交重型機車駕駛執
      照可供吊扣，以致行政處理上存有法規漏洞，亦屬立法政
      策之問題，尚不得為達行政目的，而恣意為法律所未明文
      規定或授權之處分，附此敘明。
五、據上論斷，應依道路交通管理處罰條例第87條第2項，道路
    交通案件處理辦法第20條，裁定如主文。
中    華    民    國    98    年    12    月    21    日
                    交通法庭  法  官  廖慧如
以上正本證明與原本無異。
如不服本裁定，應於送達後五日內向本院提出抗告狀（須附繕本
                              書記官  張宏清
中    華    民    國    98    年    12    月    21    日


司法院資訊處製作；財團法人民間司法改革基金會備份。
